臺灣高等法院民事判決　　　　　　　　 96年度家上字第230號
上　訴　人　甲○○
　　　　　　　　　　　　號3樓之5
訴訟代理人　鄭聯芳律師
被上訴人　　丙○○
訴訟代理人　林健智律師
上列當事人間請求離婚等事件，上訴人對於中華民國96年7月17
日臺灣宜蘭地方法院95年度婚字第206號第一審判決提起上訴，
本院於96年12月5日言詞辯論終結，判決如下：
    主  文
上訴駁回。
第二審訴訟費用由上訴人負擔。
    事實及理由
一、上訴人主張：兩造於民國79年4月24日在大陸地區結婚，至
    今已逾16年，惟近5年來兩造並未共同生活，因被上訴人收
    入不豐，乃要求上訴人至臺北工作，卻又不肯與上訴人至臺
    北居住，且上訴人所賺之工資全部交由被上訴人保管，被上
    訴人於婚姻期間均未給付上訴人生活費用，更於93年10月14
    日具狀以上訴人未照顧被上訴人為由向鈞院訴請離婚，並要
    求上訴人每月應給付生活費用新臺幣（下同）1萬元及每年
    回大陸地區之旅費云云，嗣被上訴人自知理虧而撤回起訴，
    惟此後被上訴人對上訴人更加無義，百般辱罵上訴人；94年
    3月27日上訴人在臺北沒有工作，欲回家與被上訴人同住，
    卻遭被上訴人拒絕，被上訴人並將上訴人趕出家門；同年3
    月30日被上訴人回大陸地區長住，且與大陸地區女子共同生
    活。綜上，被上訴人顯然惡意遺棄原告於繼續狀態中，且兩
    造之婚姻已生破綻，而有難以維持婚姻之重大事由存在，爰
    依民法第1052條1項第5款、第2項之規定訴請離婚；又上訴
    人離婚後無依無靠，將因失業而生活發生問題，爰依同法第
    1057條之規定請求被上訴人應給付贍養費60萬元；再上訴人
    曾打工9年，將所得工資172萬元（即每年19萬元）交付予被
    上訴人保管，爰依同法第1058條之規定請求被上訴人返還
    172萬元（原判決誤載為170萬元）等語。原判決判准兩造離
    婚，惟駁回上訴人贍養費60萬元及取回自有財產172萬元之
    請求。上訴人就駁回部分表示不服提起上訴，其上訴聲明：
    (2)原判決關於駁回上訴人後開之訴部分廢棄。(2)被上訴人應
    給付上訴人232萬元。（本訴及反訴請求離婚部分，均經原
    審判決准許，兩造未表不服，已告確定）。
二、被上訴人則以：兩造婚姻之破裂乃肇因於上訴人自行外出工
    作，棄罹病之被上訴人於不顧，被上訴人並無過失；而上訴
    人年僅50餘歲且受有高等教育，在外工作多年富有社會經歷
    ，尚不致因離婚陷於生活困境。另上訴人並未將工作薪資
    172萬元交付被上訴人保管，其請求被上訴人給付贍養費60
    萬元及返還財物172萬元俱無理由等語，資為抗辯。其答辯
    聲明：上訴駁回。
三、查兩造前於79年4月24日結婚，嗣經兩造分別依民法第1052
    條第2項規定訴請離婚，經原審判准兩造離婚，兩造就此均
    未上訴已告確定，此為兩造所不爭執，並有戶籍謄本在卷可
    稽（見原審卷第30頁）。
四、上訴人主張其離婚後生活困難，且兩造離婚原因乃被上訴人
    所造成，自應依法給付贍養費60萬元云云。按夫妻無過失之
    一方，因判決離婚而陷於生活困難者，他方縱無過失，亦應
    給與相當之贍養費。民法第1057條固定有明文。惟查，上訴
    人依民法1052條第2項訴請離婚，業經原審認定兩造婚姻破
    綻，係肇因於上訴人締結本件婚姻，含有得以依親名義入境
    臺灣地區，以遂行其在臺工作賺錢之經濟目的，迨其入境後
    ，又為其經濟目的離去上訴人住所至臺北工作，長期未與被
    上訴人共營家庭生活，其就此難以維持婚姻之重大事由自有
    可歸責之處。至被上訴人於婚姻期間時自行往返台海兩岸，
    甚且在大陸地區長住，僅短暫回台，顯未認真經營婚姻，就
    婚姻之破裂，亦屬有責。是兩造就本件婚姻上之破綻均有可
    歸責之處，且互為因果，程度難分軒輊，因而依民法第1052
    條第2項判准兩造離婚確定在案。則上訴人顯非無過失之一
    方甚明，自無從依民法第1057條規定請求被上訴人給付贍養
    費。
五、上訴人復主張其於婚姻期間將所賺取之工資172萬元交予被
    上訴人保管，爰依民法第1058條請求返還云云，但為被上訴
    人堅決否認。按夫妻離婚時，除採用分別財產制者外，各自
    取回其結婚或變更夫妻財產制時之財產。如有剩餘，各依其
    夫妻財產制之規定分配之。又當事人主張有利於己之事實者
    ，就其事實有舉證之責任。民法第1058條、民事訴訟法第
    277條本文著有規定。查上訴人就前開主張固提出外匯定期
    存單、證人潘宣妙、乙○○證詞為佐。惟查卷附4件外匯定
    期存單之存戶名均記載為「丙○○」（見原審卷第45、46頁
    ），無法證明該資金來源係上訴人之工作所得，且交予被上
    訴人保管。至證人潘宣妙僅證述被上訴人生病時請其幫忙打
    電話給上訴人等語（見原審卷第43頁），核與本件爭執無涉
    。證人乙○○則於本院結證稱上訴人曾告知伊所賺之錢均交
    由被上訴人保管云云（見本院卷30頁），是證人乙○○證言
    係聽聞上訴人之陳述，屬傳聞證據，無證據能力，自不得採
    為論斷之證據。此外，上訴人未能提出其他證據以實其說，
    其請求取回其自有財產172萬元，於法即有未合。
六、從而，上訴人依民法第1057條、第1058條規定，請求被上訴
    人給付贍養費60萬元及返還上訴人自有財產172萬元，尚屬
    無據，不應准許。原審為上訴人敗訴之判決，並無違誤。上
    訴意旨指摘原判決不當，求予廢棄改判，為無理由，應予駁
    回。
七、據上論結，本件上訴為無理由，依民事訴訟法第449條第1項
    、第78條，判決如主文。
中　　華　　民　　國　　96　　年　　12　　月　　19　　日
                    民事第一庭
                        審判長法　官  張耀彩
                              法　官  林金吾
                              法　官  盧彥如
正本係照原本作成。
如不服本判決，應於收受送達後20日內向本院提出上訴書狀，其
未表明上訴理由者，應於提出上訴後20日內向本院補提理由書狀
（均須按他造當事人之人數附繕本）上訴時應提出委任律師或具
有律師資格之人之委任狀；委任有律師資格者，另應附具律師資
格證書及釋明委任人與受任人有民事訴訟法第466條之1第1項但
書或第2項（詳附註）所定關係之釋明文書影本。
中　　華　　民　　國　　96　　年　　12　　月　　20　　日
　　　　　　　　　　          書記官  鄭兆璋
附註：
民事訴訟法第466條之1（第1項、第2項）：
對於第二審判決上訴，上訴人應委任律師為訴訟代理人。但上訴
人或其他法定代理人具有律師資格者，不在此限。
上訴人之配偶、三親等內之血親、二親等內之姻親，或上訴人為
法人、中央或地方機關時，其所屬專任人員具有律師資格並經法
院認為適當者，亦得為第三審訴訟代理人。
